【裁判字號】    95,訴緝,191
【裁判日期】    951031
【裁判案由】    毒品危害防制條例
【裁判全文】
臺灣高雄地方法院刑事判決             95年度訴緝字第191號
公  訴  人  臺灣高雄地方法院檢察署檢察官
被      告  甲○○
上列被告因毒品危害防制條例案件，經檢察官提起公訴（94年度
毒偵字第3205號），本院依簡式審判程序審理，判決如下：
    主  文
甲○○施用第一級毒品，累犯，處有期徒刑拾月。扣案之注射針
筒壹盒、吸管鏟子貳支、葡萄糖液壹包，均沒收。
    事  實
一、甲○○前因違反肅清煙毒條例案件，經本院以80年度訴字第
    2960號判處有期徒刑3 年3 月確定，於民國83年2 月5 日假
    釋出監後，再因違反肅清煙毒條例、麻醉藥品管理條例案件
    ，分別經臺灣高等法院高雄分院84年度上訴字第799 號判處
    有期徒刑2 年6 月、本院84年易字第4296號判處有期徒刑7
    月確定。前開假釋並經撤銷，其殘刑與前開二罪接續執行，
    於87年11月10日假釋出監，所餘刑期於89年12月14日屆滿，
    其間未經撤銷假釋，以已執行論。
二、甲○○另因施用案件，經臺灣臺北地方法院以91年度毒聲字
    第70號裁定令入戒治處所施以強制戒治，於90年12月7 日強
    制戒治執行完畢釋放。詎未戒除毒癮，於強制戒治執行完畢
    釋放後5 年內，復基於施用第一級毒品海洛因之犯意，於93
    年7 月24日晚間11時20分許採尿前回溯24小時內某時（不含
    公權力拘束期間），在高雄縣鳥松鄉○○路123 號「財團法
    人長庚紀念醫院高雄院區」內，以吸管鏟子舀取海洛因粉末
    ，加入葡萄糖液稀釋後，再以注射針筒汲取注射之方式，施
    用第一級毒品海洛因1 次。嗣於93年7 月24日晚間10時30分
    許，在高雄縣鳥松鄉○○路20號1 樓為警查獲，扣得其所有
    用於舀取海洛因之吸管鏟子2 支、稀釋海洛因之葡萄糖液1
    包、預備供注射海洛因溶液尚未拆封使用之注射針筒1 盒。
三、案經內政部警政署保安警察第三總隊移請臺灣高雄地方法院
    檢察署檢察官偵查起訴。
    理  由
一、本件被告所犯為死刑、無期徒刑、最輕本刑為3 年以上有期
    徒刑以外之罪，其於準備程序進行中，就被訴事實為有罪之
    陳述，經本院告知簡式審判程序之旨，並聽取被告及檢察官
    之意見後，合議庭認宜進行簡式審判程序，爰依刑事訴訟法
    第273 條之1 第1 項規定，裁定由受命法官獨任進行簡式審
    判程序，合先敘明。
二、前揭事實，業據被告於本院審理中坦白承認（95年度訴緝字
    第191 號卷第84、92頁），且經警採集其尿液送驗結果，確
    呈嗎啡（即海洛因進入人體後之代謝物）陽性反應，此有高
    雄市立凱旋醫院出具之煙毒尿液檢驗成績書、員警製作之尿
    液採樣編號與真實姓名對照表各1 份在卷可稽（94年毒偵字
    第3205號卷第24、25頁）。被告前開自白核與科學檢驗結果
    相符，堪予採信。其確有於前揭時、地施用海洛因之事實，
    堪予認定。又被告前因施用毒品案件，經臺灣臺北地方法院
    以91年度毒聲字第70號裁定令入戒治處所強制戒治，於90年
    12月7 日強制戒治執行完畢釋放等情，有臺灣高等法院被告
    前案紀錄表1 份在卷可查。其於強制戒治執行完畢釋放後，
    5 年內再犯本件施用毒品罪，自應依毒品危害防制條例第23
    條第2 項依法訴追。本件事證明確，被告犯行洵堪認定，應
    予依法論科。
三、按行為後法律有變更者，適用行為時之法律。但行為後之法
    律有利於行為人者，適用最有利於行為人之法律，刑法第2
    條第1 項定有明文。又有關新舊法之比較，應就罪刑有關之
    共犯、未遂犯、想像競合犯、牽連犯、連續犯、結合犯以及
    累犯加重、自首減輕暨其他法定加減原因與加減例等一切情
    形，綜其全部罪刑之結果而為比較（最高法院95年第8 次刑
    事庭會議決議參照）。本件被告行為後，如附表所示之法律
    已變更，並於95年7 月1 日施行。玆經比較結果，裁判時之
    法律並非有利於被告，揆諸前開規定，自應適用行為時即修
    正前之法律。另按海洛因屬毒品危害防制條例第2 條第2 項
    第1 款明定之第一級毒品。核被告所為，係犯毒品危害防制
    條例第10條第1 項之施用第一級毒品罪。其於施用前後，持
    有海洛因之低度行為，應為施用之高度行為所吸收，不另論
    罪。被告前有如事實欄第一段所示之犯罪科刑情形，有上開
    臺灣高等法院被告前案紀錄表在卷可按。其於有期徒刑執行
    完畢後，5 年內再犯本件有期徒刑以上之罪，為累犯，應依
    修正前刑法第47條之規定加重其刑。爰審酌被告前因施用毒
    品，經觀察勒戒、強制戒治後，仍未能戒除毒癮，顯見戒毒
    意志不堅，非經一定時間隔離其接觸毒品之機會，難以矯治
    ；惟念及施用毒品究係自戕行為，尚未損及他人法益，且於
    審理時坦認犯行，犯罪後態度尚可等一切情狀，量處如主文
    所示之刑。
四、扣案物品均屬被告所有，其中吸管鏟子2 支係用於舀取海洛
    因、葡萄糖液1 包則係用於稀釋海洛因、未拆封使用之注射
    針筒1 盒係預備供注射海洛因所用等情，業據被告供明在卷
    （95年度訴緝字第191 號卷第90、91頁），且依其性質，尚
    非專供施用毒品之器具，應分別依刑法第38條第1 項第2 款
    規定宣告沒收。至扣案之毒品純度測試機1 臺、毒品壓模器
    1 組、毒品攪拌器1 臺、手持攪臼器1 臺、吸食器1 組、錫
    泊紙1 捲、夾鏈袋1 包等物，業經被告否認與施用海洛因毒
    品有關，檢察官復未舉證證明上開扣案物與本件施用海洛因
    之犯行有何關連，均不予宣告沒收。
五、移送併辦退回部分（94年度毒偵字第8617號、95年度毒偵緝
    第467 號）：
 (一) 94年度毒偵字第8617號移送併辦意旨另以：被告甲○○基於
    施用第一級毒品之概括犯意，自民國94年8 月初起至9 月17
    日上午8 時許止，連續在高雄縣鳳山市○○路69號3 樓、臺
    北縣三重市○○○路560 巷95號「新加坡汽車旅館」221 室
    等處施用第一級毒品海洛因多次。嗣於94年9 月17日上午10
    時許，在上開汽車旅館221 室為警查獲；95年度毒偵緝第46
    7 號移送併辦意旨則以：被告甲○○基於施用第一級毒品之
    犯意，於94年11月26日晚間9 時許，在高雄縣仁武鄉○○街
    17號住處，施用第一級毒品海洛因1 次。嗣於94年11月26日
    晚間9 時許，在上址住處為警查獲，因認被告涉有毒品危害
    防制條例第10條第1 項之施用第一級毒品罪，且與前開論罪
    科刑部分即被告於93年7 月24日為警查獲之施用海洛因犯行
    ，具有連續犯之裁判上一罪關係，而移送併辦等語。
 (二) 訊據被告固對於前開二件移送併辦之犯罪事實，均坦承不諱
    ，且經警採集其尿液結果亦均呈嗎啡（即海洛因進入人體後
    之代謝物）陽性反應，堪認被告確有於上開時、地施用海洛
    因毒品之犯行。惟前揭二件移送併辦之犯罪時點，分別係自
    94年8 月初起至9 月17日止及94年11月26日，與前開論罪科
    刑部分之犯罪時點即93年7 月24日，均相隔1 年以上，時地
    並非緊接，難認被告係基於概括犯意反覆為之，與上開論罪
    科刑部分並無連續犯之裁判上一罪關係，均非本件起訴效力
    範圍所及，本院自不得予以審判，應退由檢察官另為處理，
    附此敘明。
據上論斷，應依刑事訴訟法第273 條之1 第1 項、第299 條第1
項前段，毒品危害防制條例第10條第1 項，刑法第11條前段、第
2 條第1 項前段、修正前刑法第47條、刑法第38條第1 項第2 款
、第3 款，判決如主文。
中    華    民    國    95    年    10    月    31    日
                    刑事第六庭  法  官  林柏壽
以上正本證明與原本無異。
如不服本判決，應於判決送達後10日內，向本院提出上訴狀。
中    華    民    國    95    年    10    月    31    日
                                書記官  林國龍
附錄本案論罪科刑法條：
毒品危害防制條例第10條第1 項
施用第一級毒品者，處6 月以上5 年以下有期徒刑。
┌────────────────────────────┐
│附表：                                                  │
├────┬───────┬───────┬───────┤
│相關變更│行為時法律規定│裁判時法律規定│新舊法比較結果│
├────┼───────┼───────┼───────┤
│累犯    │受有期徒刑之執│受徒刑之執行完│不論依修正前後│
│（刑法第│行完畢，或受無│畢，或一部之執│刑法第47條之規│
│47條）  │期徒刑或有期徒│行而赦免後，5 │定，均構成累  │
│        │刑一部之執行而│年以內故意再犯│犯，應逕依修正│
│        │赦免後，5 年以│有期徒刑以上之│修正前刑法第47│
│        │內再犯有期徒刑│罪者，為累犯，│條。          │
│        │以上之罪者，為│加重本刑至二分│              │
│        │累犯，加重本刑│之一          │              │
│        │至二分之一    │              │              │
└────┴───────┴───────┴───────┘


司法院資訊處製作；財團法人民間司法改革基金會備份。
